臺灣屏東地方法院民事判決　　　　　　　93年度重訴字第28號
原　　　告　乙○○
訴訟代理人　丙○○
　　　　　　柳聰賢律師
上　一　人
複 代 理人　許瑜容律師
被　　　告　甲○○
上列當事人間請求侵權行為損害賠償事件，本院於民國94年4 月
20日言詞辯論終結，判決如下：
    主      文
被告應給付原告新台幣伍佰肆拾陸萬肆仟佰柒拾壹元，及自民
國九十三年十二月九日起至清償日止，按週年利率百分之五計算
之利息。
原告其餘之訴駁回。
訴訟費用由被告負擔百分之六十七，餘由原告負擔。
本判決原告勝訴部分，於其以新台幣壹佰捌拾貳萬貳仟元供擔保
後，得假執行；但被告如於執行標的物拍定、變賣前，以新台幣
伍佰肆拾陸萬肆仟佰柒拾壹元為原告預供擔保，得免為假執行
。
原告其餘假執行之聲請駁回。
    事實及理由
一、本件原告起訴請求被告給付新台幣（下同）5,239,773 元，
    及自起訴狀繕本送達翌日（民國92年11月6 日）起至清償日
    止，按法定利率計算之遲延利息，於訴狀送達後，改為請求
    被告給付8,140,591 元，及自93年12月9 日起至清償日止，
    按週年利率百分之5 計算之利息，核屬擴張應受判決事項之
    聲明，依民事訴訟法第255 條第1 項但書第3 款之規定，自
    無不合，合先敘明。
二、原告主張：被告於92年2 月27日上午6 時40分許，酒醉駕駛
    車牌號碼EA-8197 號自用廂型車，沿屏東縣屏東市○○里○
    ○道路由北往南行駛，途經該河堤道路與同里大成路無號誌
    之交岔路口時，應注意並能注意其所駕駛之車輛為支線道車
    ，應暫停讓幹線道車即大成路上之車輛先行，竟疏未注意，
    貿然以時速約4 、50公里之速度前行，適伊駕駛車牌號碼WD
    -5302 號自用小貨車沿大成路由東往西駛至，兩車遂相撞肇
    事，致伊摔出車外並掉落路旁之大排水溝內，受有第6 、7
    頸椎骨折併脫臼併脊髓損傷併四肢癱瘓之重傷害，其中四肢
    癱瘓部分已達功能喪失之程度，依目前醫療水準並無回復之
    可能。伊因被告之不法侵害支出醫療費用520,868 元，並支
    出92年6 月15日至同年7 月15日之看護費用20,000元，且伊
    出生於52年11月14日，以平均壽命72歲計，可存活至124 年
    11月14日，自92年7 月16日起共需增加32年安養費之支出，
    每年所需安養費216,000 元，依霍夫曼計算法扣除中間利息
    ，其金額共4,195,037 元，又伊任職於尚乙工程有限公司，
    年薪30萬元，算至滿65歲退休，共受有25年喪失勞動能力之
    損害，依霍夫曼計算法扣除中間利息，其金額共4,949,917
    元，另伊因被告之不法侵害而致四肢癱瘓，在精神上及身體
    上均受有極大痛苦，自得請求賠償200 萬元，以資慰藉。伊
    自認對本件損害之發生與有過失，過失比例為百分之20，應
    據以減輕上開各項被告賠償金額百分之20，此外，再扣除伊
    已領取之強制汽車責任保險之保險金1,208,065 元，其餘額
    為8,140,591 元，則伊自得依侵權行為之法律關係，請求被
    告賠償8,140,591 元及加計法遲延利息等語，並聲明：(一)被
    告應給付原告8,140,591 元，及自93年12月9 日起至清償日
    止，按週年利率百分之5 計算之利息。(二)原告願供擔保，請
    准宣告假執行。
三、被告則以：本件車禍經臺灣省高屏澎區車輛行車事故鑑定委
    員會鑑定結果，原告駕駛小貨車未注意車前狀況為肇事次因
    ，且原告於肇事當時並未依道路交通管理處罰條例第31條第
    1 項之規定繫安全帶，其對於本件損害之發生應負百分之40
    之過失責任，則本件自應依過失相抵之法則，減輕伊之賠償
    金額或免除之。又原告請求喪失勞動能力之損害部分，算至
    滿65歲並不合理，應以算至滿60歲為適當。再伊為一介工人
    ，收入微薄，原告請求賠償慰撫金200 萬元尚屬過高，應以
    80萬元為相當等語，資為抗辯，並聲明：(一)原告之訴及假執
    行之聲請均駁回。(二)如受不利之判決，被告願供擔保請准宣
    告免為假執行。
四、經查：被告於92年2 月27日上午6 時40分許，駕駛車牌號碼
    EA-8197 號自用廂型車，沿速限時速50公里之屏東縣屏東市
    ○○里○○道路（支線道）由北往南行駛，途經該河堤道路
    與同里大成路（幹線道）無號誌之交岔路口時，猶以時速約
    4 、50公里之速度前行，適原告駕駛車牌號碼WD-5302 號自
    用小貨車沿大成路由東往西駛至，兩車因而相撞肇事，致原
    告摔出車外並掉入路旁之大排水溝內，受有第6 、7 頸椎骨
    折併脫臼併脊髓損傷併四肢癱瘓之重傷害，四肢癱瘓部分已
    達功能喪失之程度，無法行走，依目前醫療水準並無回復之
    可能，日常生活需專人照顧。刑事部分，被告業經本院交通
    法庭以過失傷害人致重傷罪名，判處有期徒刑5 月，如易科
    罰金，以銀元300 元折算1 日確定等事實，為兩造所不爭執
    ，並有診斷證明書、醫療費用收據、看護費用收據、照片及
    財團法人長庚紀念醫院（高雄）分院函在卷可稽，復經調閱
    本92年度交易字第116 號被告過失傷害案件刑事卷宗全部查
    明無誤，堪信為實在。
五、按汽車、機車或其他非依軌道行駛之動力車輛，在使用中加
    損害於他人者，駕駛人應賠償因此所生之損害。但於防止損
    害之發生，已盡相當之注意者，不在此限。為民法第191 條
    之2 所明定。又不法侵害他人之身體或健康者，對於被害人
    因此喪失或減少勞動能力，或增加生活上之需要時，應負損
    害賠償責任。不法侵害他人之身體、健康者，被害人雖非財
    產上之損害，亦得請求賠償相當之金額。民法第193 條第1
    項、第195 條第1 項前段亦有明文。本件被告駕駛自用廂型
    車與原告駕駛自用小貨車在行駛中相撞肇事，致原告之身體
    受有前述傷害，被告不能證明其於防止損害之發生已盡相當
    之注意，且被告之不法侵害與原告之受損害間，又顯有相當
    因果關係，則原告依前揭侵權行為法律關係，請求被告賠償
    其所受損害，於法洵屬有據。
六、本件兩造之爭點為：1.被告應賠償原告之金額為多少？2.兩
    造過失責任之比例各為多少？茲分別論述如下：
  (一)原告請求醫療費用520,868 元及看護費用20,000元部分，為
    被告所不爭執。又原告請求32年之安養費，每月18,000元（
    即每年216,000 元）亦為被告所不爭執，則原告主張依霍夫
    曼計算法扣除中間利息後，其可一次請求4,195,037 元（21
    6,000 ×19.421472）， 自無不合。又原告主張其出生於52
    年11月14日，因本件不法侵害已完全喪失勞動能力，且其原
    任職於尚乙工程有限公司，年薪30萬元一節，為被告所不爭
    ，依勞動基準法第54條第1 項第1 款所定勞工強制退休之年
    齡為年滿60歲，本院認原告請求喪失勞動能力之損害部分，
    應算至年滿60歲時，即僅可請求21年（未滿一年部分四捨五
    入），原告請求25年尚屬過多。準此，原告一次請求喪失勞
    動能力之損害，依霍夫曼計算法扣除中間利息後，其金額應
    為4,384,821 元（300,000 ×14.616070）， 超過部分應予
    剔除。再原告因本件不法侵害，受有前述傷害，四肢癱瘓，
    已達重度肢障之程度，有其提出之身心障礙手冊在卷可憑，
    其無論在身體上或精神上自必均感到極大之痛苦，本院依兩
    造之陳述及其等之財產歸戶資料清單，斟酌被告為高職畢業
    學歷，擔任臨時工，收入不穩定，每月至多為2 、3 萬元，
    名下無任何不動產，被告國中畢業，為綁鐵工人，名下雖有
    房屋及土地，但為數不多等兩造之身分、地位及經濟能力暨
    原告所受傷害極其嚴重等一切情狀，認原告請求慰撫金200
    萬元，尚屬相當。綜上，原告得請求之金額共為11,120,726
    元（520,868 ＋20,000＋4,195,037 ＋4,384,821 ＋2,000,
    000）。
  (二)本件肇事之經過，已據前述，被告行至無號誌之交岔路口，
    支線道車未暫停讓幹線道車先行，固有違道路交通安全規則
    第102 條第1 項第2 款之規定，惟依刑事卷內所附警製道路
    交通事故現場圖，原告駕駛之自用小貨車並未在現場遺留任
    何煞車痕，顯見原告未注意車前狀況，並隨時採取必要之安
    全措施，以致在行抵肇事交岔路口時，未採取必要之煞避措
    施，以維安全，則原告亦違反道路交通安全規則第94條第3
    項之規定。又依刑事卷內所附警製道路交通事故調查報告表
    (二)之記載，保護裝備部分，兩造均有繫安全帶，飲酒情形部
    分，兩造經呼氣檢測未超過0.25mg/L或血液檢測未超過0.05
    % 。且被告血液檢測結果酒精濃度為34.65mg/dl，相當於呼
    氣檢測0.17325mg/L ，並未超過0.25mg/L之規定標準，有屏
    東縣屏東市寶建醫院開立之檢驗單附於刑事偵查卷內可憑，
    原告指稱被告有酒醉不能安全駕車之情事，自無足取。又被
    告抗辯原告未繫安全帶一節，為原告所否認，被告係單憑原
    告摔出車外之事實而推斷原告未繫安全帶，惟原告係在兩車
    相撞之後摔出車外，在鉅大衝撞之下，難保安全帶不因此而
    鬆脫，被告之推斷自難採憑，此正如不能推斷原告未將車門
    關妥並上鎖者然，此外，被告復未能舉證以實其說，其所為
    上開抗辯自無可採。準上所述，本件車禍之肇事原因，為原
    告未注意車前狀況並隨時採取必要之安全措施，暨被告未遵
    守支線道車應暫停讓幹線道車先行之規定，被告為肇事主因
    ，原告為肇事次因，本件經臺灣省高屏澎區車輛行車事故鑑
    定委員會鑑定結果，其意見亦無不同，有鑑定意見書在卷可
    考，則被告自應負超過百分之50之過失責任，就此，本院斟
    酌之結果，認被告之過失責任應為百分之60，從而原告即亦
    有百分之40之過失責任。至原告依犯罪被害人保護法之規定
    申請犯罪被害補償金，臺灣屏東地方法院檢察署犯罪被害人
    補償審議委員會雖認定原告僅應負百分之20之過失責任，惟
    此對於兩造本件訴訟並無拘束力，本院自不受其拘束，併此
    敘明。按損害之發生或擴大，被害人與有過失者，法院得減
    經賠償金額，或免除之，民法第217 條第1 項定有明文。如
    上所述，原告對於本件損害之發生與有過失，其過失比例為
    百分之40，爰據此減輕被告之賠償金額百分之40，即減為6,
    672,436元（11,120,726×0.6，未滿一元部分四捨五入）。
  (三)按強制汽車責任保險法第32條（修正前第30條）規定：「保
    險人依本法規定所為之保險給付，視為被保險人損害賠償金
    額之一部；被保險人受賠償請求時，得扣除之。」查原告因
    本件汽車交通事故已領取強制汽車責任保險之保險金1,208,
    065 元，為兩造所不爭，則原告請求被告賠償之金額自應扣
    除上開原告已領取之保險金，即應減為5,464,371元。
七、綜上所述，原告依侵權行為之法律關係，請求被告給付8,14
    0,591 元，及自93年12月9 日起至清償日止，按週年利率百
    分之5 計算之利息，在如主文第1 項所示範圍內，為有理由
    ，應予准許。逾此範圍，非有理由，應予駁回。
八、兩造各陳明願供擔保，請准宣告假執行或免為假執行，於原
    告勝訴部分，經核均無不合，爰分別酌定相當之擔保金額，
    併准許之。至原告敗訴部分，其假執行之聲請已失所附麗，
    應駁回之。
九、據上論結，本件原告之訴為一部有理由，一部無理由，依民
    事訴訟法第79條、第390 條第2 項、第392 條第2 項、第3
    項，判決如主文。
中　　華　　民　　國　　94　　年　　5 　　月　  4 　　日
                    民事第二庭
                        審判長法　官　阮世賢
                              法　官　楊中琪
                              法　官　春生
正本係照原本作成。
如對判決上訴，須於判決送達後廿日內向本院提出上訴狀，其未
表明上訴理由者，應於提出上訴後二十日內向本院補提理由書狀
（均須按他造當事人之人數附繕本）。
                              書記官　洪榮華
中　　華　　民　　國　　94　　年　　5 　　月　  4 　　日
